【裁判字號】    98,易緝,129
【裁判日期】    990203
【裁判案由】    侵占
【裁判全文】
臺灣高雄地方法院刑事判決             98年度易緝字第129號
公  訴  人  臺灣高雄地方法院檢察署檢察官
被      告  甲○○
上列被告因侵占案件，經檢察官提起公訴（98年度偵字第681 號
），本院判決如下：
    主  文
甲○○犯侵占罪，共貳罪，各處有期徒刑肆月，如易科罰金，均
以新臺幣壹仟元折算壹日；均減為有期徒刑貳月，如易科罰金，
均以新臺幣壹仟元折算壹日。又犯侵占罪，共貳罪，各處有期徒
刑肆月，如易科罰金，均以新臺幣壹仟元折算壹日。應執行有期
徒刑拾月，如易科罰金，以新臺幣壹仟元折算壹日。
    事  實
一、甲○○係舜泰起重工程行負責人（下稱舜泰工程行），自民
    國94年11月24日起，陸續以舜泰工程行名義，與台灣歐力士
    股份有限公司（下稱歐力士公司）簽訂附條件買賣契約，總
    計購買KATO牌中古吊車共4 台（各次購買時間及規格型號分
    別詳如附表所示），並向高雄市政府建設局辦理動產擔保交
    易登記在案，而為動產擔保交易之債務人，雙方約定舜泰工
    程行以分期付款方式支付總價款共計新臺幣（下同）831 萬
    8000元，標的物存放地點均為高雄市○○區○○路54巷35號
    7 樓之1 舜泰工程行之營業所在地，在貸款未付清之前，舜
    泰工程行不得任意遷移吊車或為其他處分，吊車所有權仍歸
    屬歐力士公司，舜泰工程行僅得依約占有使用。詎甲○○因
    需資金周轉，明知上開情事，在未繳清貸款完畢而尚未取得
    吊車所有權之前，竟意圖為自己不法之所有，分別基於侵占
    之犯意，未經歐力士公司允許，以變易持有為所有之意思，
    先後於附表所示之時間，將上開4 台中古吊車分別出售予附
    表所示之公司，致歐力士公司受有追索吊車未還之損害。
二、案經歐力士公司訴由臺灣高雄地方法院檢察署檢察官偵查起
    訴。
    理  由
壹、證據能力部分：
    被告以外之人於審判外之陳述，雖不符前4 條之規定，而經
    當事人於審判程序同意作為證據，法院審酌該言詞陳述或書
    面陳述作成時之情況，認為適當者，亦得作為證據，刑事訴
    訟法第159 條之5 第1 項定有明文。本判決所引用之其餘證
    據資料（詳後引證據），其中傳聞證據部分，縱無刑事訴訟
    法第159 條之1 至第159 條之4 或其他規定之傳聞證據例外
    情形，亦因被告甲○○及檢察官或同意可作為證據使用，或
    未聲明異議，依刑事訴訟法第159 條之5 第1 項、第2 項之
    規定，本院審酌各該傳聞證據並非違法取得，與待證事項具
    關聯性，證明力亦非明顯過低等情，認以之作為證據係屬適
    當，具有證據能力。
貳、認定事實所憑之證據及理由部分：
一、訊據被告固不否認已將上開4 台中古吊車分別於附表所示之
    時間出售予諾拉國際開發有限公司（下稱諾拉國際公司）計
    2 台、幸洲有限公司（下稱幸洲公司）及晴陽公司各1 台之
    事實，然辯稱：伊無侵占的意思，伊沒有看到契約書的條款
    ，伊認為4 台中古吊車是伊買的，是伊的，且伊有付訂金及
    貸款，因為公司周轉不靈才賣掉4 台吊車等語（見本院審易
    緝字卷第22頁）。經查：
（一）上開事實，業據證人即歐力士公司代理人鄭昌黎、證人即
      諾拉國際公司負責人王雯玗、證人即諾拉國際公司股東柯
      墨、證人即晴陽公司員工張登凱於偵查中證述甚詳（見他
      字卷第36、50～52、57頁）；並有被告與歐力士公司於94
      年11月24日、95年10月25日、96年8 月2 日簽訂之附條件
      買賣契約書、動產擔保交易登記標的物明細表、高雄市政
      府建設局動產擔保交易（附條件買賣）登記證明書、本票
      、被告提出之買賣明細單及統一發票、諾拉國際公司與幸
      洲公司公司基本資料查詢表、舜泰工程行與諾拉國際公司
      95年10月14日簽立之讓渡書在卷可稽（見他字卷第3 ～14
      、40、41、45、46、55頁）。又被告僅繳款至97年8 月，
      自97年8 月25日開始，因公司週轉不靈未再繼續繳納分期
      價金等情，為被告所自承，復有歐力士公司97年9 月3 日
      台北信維郵局存證信函在卷可考（見他字卷第15頁）。從
      而，被告確實於貸款尚未清償完畢，並取得上開4 台中古
      吊車所有權之前，即分別將該4 台中古吊車予以出售之事
      實，應堪認定。
（二）被告雖辯稱其主觀上並無侵占之意思云云。惟按稱附條件
      買賣者，謂買受人先占有動產之標的物，約定至支付一部
      或全部價金，或完成特定條件時，始取得標的物所有權之
      交易，動產擔保交易法第26條定有明文。又歐力士公司與
      舜泰工程行所簽訂之3 份附條件買賣契約書第4 條均約定
      ：「買方（指舜泰工程行）未付清總款之前，賣方（指歐
      力士公司）仍保有標的物之所有權，買方僅得先行佔有使
      用，不得擅自對標的物出借、讓與、出質、出賣、出租、
      提供擔保或其他任何處分，買方應履行本契約之各條款，
      並經賣方出具清償證明，始取得標的物所有權」等語（見
      他字卷第4 、7 、10頁），而被告均係以舜泰工程行之代
      表人，簽名蓋章於上開契約書上，被告並供稱所簽訂的契
      約書事後都有寄給伊等語（見本院易緝字卷第16頁），是
      被告應知其於全部價款付清即全部義務履行完畢前，僅有
      占有使用上開4 台中古吊車之權限，而無所有權，不得本
      於所有權人之身分，為任何事實或法律上之處分行為。然
      被告卻陸續於附表所示之時間將上開4 台中古吊車予以出
      售，而自行處分該4 台中古吊車，顯見被告係以所有權人
      自居，而有擅自處分上開4 台中古吊車之不法所有意圖至
      灼。
（三）揆諸上開說明，被告確係基於為自己不法所有之意圖，變
      更持有之意思為不法所有之意思，而擅自處分自己持有之
      他人所有物，是被告辯稱其無侵占之主觀犯意，係事後卸
      責之詞，不足採信。本件事證明確，被告4 次侵占犯行洵
      堪認定，均應予依法論科。
二、核被告就附表編號1 至4 所為，均係犯刑法第335 條第1 項
    之侵占罪。被告所犯上開4 次侵占犯行，均時間有異，行為
    互殊，顯係另行起意，應予分論併罰。爰審酌被告於未取得
    上開4 台中古吊車之所有權之前，即自行任意處分該等吊車
    之所有權，損及歐力士公司對上開4 台中古吊車之所有權，
    行為誠屬不該，且因公司週轉不靈，致無力支付分期價金，
    目前尚積欠歐力士公司200 餘萬元，兼衡被告與歐力士公司
    曾協調賠償事宜，因無力1 次清償欠款致無法達成和解，然
    仍表示願意分期償還欠款（見本院易緝卷第17頁），犯後態
    度尚可等一切情狀，分別量處如主文所示之宣告刑，及考量
    被告之經濟能力，均諭知如易科罰金以新臺幣1,000 元折算
    1 日之標準。
三、末按中華民國九十六年罪犯減刑條例業於96年7 月16日公布
    施行，而被告就附表編號1 、2 所為之犯罪時間均在96年4
    月24日以前，合於中華民國九十六年罪犯減刑條例第2 條第
    1 項第3 款之規定，均應各減其宣告刑二分之一；復依上開
    審酌事項，再諭知易科罰金之折算標準，並就減刑後之刑與
    未減刑之刑定應執行刑及易科罰金之折算標準。
據上論斷，應依刑事訴訟法第299 條第1 項前段，第335 條第1
項、第51條第5 款、第41條第1 項、第8 項，刑法施行法第1 條
之1 ，中華民國九十六年罪犯減刑條例第2 條第1 項第3 款、第
7 條、第9 條、第11條，判決如主文。
本案經檢察官李怡增到庭執行職務。
中    華    民    國    99    年    2     月    3     日
                  刑事第十六庭  審判長法  官  曾逸誠
                                      法  官  林柏壽
                                      法  官  王靖茹
以上正本證明與原本無異。
如不服本判決應於收受送達後10日內向本院提出上訴書狀，並應
敘述具體理由；如未敘述上訴理由者，應於上訴期間屆滿後20日
內向本院補提理由書（均須按他造當事人之人數附繕本）「切勿
逕送上級法院」。
中    華    民    國    99    年    2     月    3     日
                                      書記官  陳鈺甯
中華民國刑法第335條第1項
（普通侵占罪）
意圖為自己或第三人不法之所有，而侵占自己持有他人之物者，
處 5 年以下有期徒刑、拘役或科或併科 1 千元以下罰金。
附表：
┌─┬──────┬───────┬──────┬──────┐
│編│  購買時間  │  規格及型式  │  出售時間  │  出售對象  │
│號│            │              │            │            │
├─┼──────┼───────┼──────┼──────┤
│1 │94年11月24日│KR-45H-V      │95年10月14日│諾拉國際公司│
│  │            │S/N:051243    │            │            │
├─┼──────┼───────┼──────┼──────┤
│2 │95年10月25日│KR20H-III      │96年3、4月間│晴陽貿易公司│
│  │            │S/N:223194    │            │            │
├─┼──────┼───────┼──────┼──────┤
│3 │95年10月25日│NK350         │96年6月6日  │幸洲公司    │
│  │            │C/N:K000-00000│            │            │
│  │            │ (1983年出廠) │            │            │
├─┼──────┼───────┼──────┼──────┤
│4 │96年8月2日  │NK350         │97年1 月間  │諾拉國際公司│
│  │            │S/N:CT-35252  │            │            │
│  │            │ (1982年出廠) │            │            │
└─┴──────┴───────┴──────┴──────┘

司法院資訊處製作；財團法人民間司法改革基金會備份。
